最高法院刑事判決　　　　　　　　　　111年度台上字第468號
上　訴　人　莊中榮


選任辯護人　陳韋樵律師（已於民國111年1月26日解除委任）
上列上訴人因違反兒童及少年性剝削防制條例等罪案件，不服臺
灣高等法院高雄分院中華民國110年11月17日第二審判決（110年
度侵上訴字第36號，起訴案號：臺灣橋頭地方檢察署109 年度偵
字第8106號），提起上訴，本院判決如下：
    主  文
上訴駁回。
    理  由
一、按刑事訴訟法第377 條規定，上訴於第三審法院，非以判決
    違背法令為理由，不得為之。是提起第三審上訴，應以原判
    決違背法令為理由，係屬法定要件。如果上訴理由書狀並未
    依據卷內訴訟資料，具體指摘原判決不適用何種法則或如何
    適用不當，或所指摘原判決違法情事，顯與法律規定得為第
    三審上訴理由之違法情形不相適合時，均應認其上訴為違背
    法律上之程式，予以駁回。本件原判決綜合全案證據資料，
    本於事實審法院之推理作用，並引用第一審判決書所記載之
    事實、證據及理由，認定上訴人莊中榮有如第一審判決書事
    實欄一所載於民國108年3月15日對甫滿20歲之Ａ女（姓名年
    籍詳卷）為強制性交及使Ａ女遭拍攝裸照與影片1 次之犯行
    ，及事實欄二、三所載明知Ｂ女及Ｃ女（分別為90年 7月及
    同年 2月生，姓名年籍均詳卷）於案發當時均為未滿18歲之
    少女，仍以同意出借款項而分別引誘原無拍攝猥褻照片之Ｂ
    女及Ｃ女2人，使其2人自行拍攝個人全身裸露之猥褻照片後
    ，再傳送上訴人觀覽共2次之犯行，以及明知Ｓ女（91年6月
    生，姓名年籍詳卷）於案發當時尚未滿18歲，仍有事實欄四
    之㈠所載引誘Ｓ女為有對價之猥褻行為1 次之犯行，及事實
    欄四之㈡所載以同意借款、免除Ｓ女之好友Ａ女債務及散布
    Ａ女不雅照片，並表示其行車紀錄器有攝錄先前Ｓ女在車內
    之影像為由，而引誘、脅迫Ｓ女為有對價之猥褻行為，因Ｓ
    女無意再為有對價之猥褻行為及遭Ｓ女友人出面毆打而未遂
    之犯行，因而維持第一審依想像競合犯關係從一重論上訴人
    以強制性交1罪、引誘使少年製造猥褻行為之電子訊號2罪、
    引誘使少年為有對價之猥褻行為1 罪，及另依想像競合犯關
    係從一重論上訴人以脅迫使少年為有對價之猥褻行為未遂 1
    罪，分別量處如其附表「主文」欄所示之刑，並諭知相關之
    沒收及追徵，復就其所犯上開5 罪所處徒刑，合併定其應執
    行刑為有期徒刑8年6月之判決，而駁回上訴人在第二審之上
    訴，已詳述其所憑證據及認定之理由。核其所為之論斷，俱
    有卷內資料可資覆按，從形式上觀察，原判決並無足以影響
    其判決結果之違法情形存在。
二、上訴人上訴意旨略以：①關於事實欄一部分，案發當天伊雖
    有以散布Ａ女裸照及影片為由而要求與Ａ女見面，但並未以
    此脅迫其與伊在臺南市永康區華南商旅（下稱華南商旅）房
    間發生性行為，而係Ａ女欠債未還同意與伊發生性行為以換
    取延期還款。本件案發當天伊與Ａ女係合意而為性交行為，
    可由伊在該性交行為過程有按Ａ女要求未將陰莖插入其陰道
    ，以及Ａ女在幫伊「打手槍」（即以手部套弄陰莖至射精之
    行為）及伊將生殖器進入其口腔（即「口交」）時並未出現
    不悅之感，暨本件案發當天雙方結束性交行為後，伊仍開車
    搭載Ａ女離開現場，Ａ女並未拒絕或有試圖逃脫、報警及驗
    傷等行為，且在伊遭Ｓ女友人毆打事件爆發後，Ａ女接獲伊
    所傳送「... 雖然有威脅過你，但真的有把你的影片或照片
    公開過嗎？你自己好好想想，我從來都沒傷害你，反倒是你
    一直都在騙我」之訊息時，並未有質疑或質問伊說謊之反應
    ，可見本件案發當天Ａ女係為換取延期清償始同意與伊進行
    性行為，伊並未對其為強制性交之犯行。原審未查明上情，
    僅憑伊有向Ａ女傳送將散布其裸照之訊息及雙方有碰面與發
    生性行為之事實，遽認伊有本件被訴對Ａ女為強制性交之犯
    行，顯有不當。②、關於事實欄四部分，伊雖曾以由Ｓ女提
    供性服務作為擔保借款之代價而相約見面，然見面得知Ｓ女
    尚未成年後並未與其發生性行為，有Ｓ女所為當次見面並未
    借得款項之證詞可佐。案發當天Ｓ女既未取得借款，豈有同
    意與伊發生猥褻行為之理，則Ｓ女所為伊有在車內撫摸其胸
    部及下體等猥褻行為之陳述是否可信，殊非無疑。又伊與Ｓ
    女第一次見面結束後，雖有向Ｓ女傳送欲與其為猥褻行為而
    要求再次碰面之訊息，但主觀上並無與其為猥褻行為之意思
    。倘若伊與Ｓ女第一次碰面時有遭對方挑起性慾並對其為猥
    褻行為，則第二次見面時伊為何未立即對Ｓ女為猥褻行為，
    反而仍與其下車步行聊天約10分鐘之久？況且Ｓ女在其友人
    因案發當晚毆打伊所涉犯傷害案件於偵查中遭傳訊時，亦未
    主動揭露其第一次與伊碰面時遭伊猥褻情事，則伊與Ｓ女第
    一次碰面時究竟有無對其為猥褻行為，實非無疑。原審未查
    明實情，亦未審酌上開有利於伊之事證，僅憑Ｓ女所為不利
    於伊之陳述，遽認伊有如其事實欄四之㈠所載引誘Ｓ女為有
    對價之猥褻行為，顯有不當。又本件案發當晚Ｓ女雖有接獲
    伊前開訊息而與伊第二次碰面，然見面後雙方僅下車聊天，
    伊並未對其為任何猥褻行為，亦有Ｓ女之證詞可參，可見伊
    並未著手對Ｓ女為本件猥褻行為。況且，本件案發當晚在伊
    與Ｓ女下車聊天時確實有遭Ｓ女友人呂楷宸等人毆打，則本
    件究竟係伊因己意而中止該猥褻行為或遭他人毆打而障礙未
    遂？亦有未明。原審未查明上情，遽認伊已著手對Ｓ女為猥
    褻行為而未遂，亦有未洽。③、關於事實欄二及三部分，伊
    於偵、審期間均坦承此2 部分犯行不諱，然因被害人Ｂ女及
    Ｃ女並未主動與伊聯繫，復未對伊提起本件刑事附帶民事訴
    訟請求賠償，致使伊無法與其2 人聯絡而未能進行修復式司
    法程序之民事賠償和解。原審於量刑時未斟酌上情，亦未評
    估Ｂ女與Ｃ女之真實意願及伊確實有意填補伊對其 2人所造
    成之損害，而未開啟修復式司法程序，遽維持第一審對伊此
    2部分犯行所科處之重刑，同有違誤云云。
三、惟證據之取捨及事實之認定，均為事實審法院之職權，倘其
    採證認事並未違背證據法則，並已詳述其取捨證據及得心證
    之理由者，自不能任意指為違法而執為適法之第三審上訴理
    由。
㈠、原判決認定上訴人有如第一審判決事實欄一及四所載犯行，
    係綜合證人即被害人Ａ女與Ｓ女所為不利於上訴人之指證，
    及卷附上訴人與Ａ女及Ｓ女之臉書與LINE等通訊軟體聊天紀
    錄，暨上訴人對Ａ女拍攝之裸照及影片光碟等相關證據資料
    ，並審酌上訴人坦承有以散布Ａ女裸照及影片為由，要求Ａ
    女與其見面並前往華南商旅及向Ａ女與Ｓ女傳送卷附臉書與
    LINE等通訊軟體聊天紀錄所載訊息之事實，及參酌上訴人以
    散布Ａ女裸照方式而與Ａ女見面並發生性交行為之翌日，又
    向Ａ女傳送「這樣好了，你今天找時間跟我視訊，你應該知
    道我要看的是什麼，可以的話，就快吧」、「你再不回應，
    我就傳出去囉」之訊息，以及上訴人在第一次與Ｓ女見面前
    向其傳送「我借錢給Ａ女還有一些福利，等一下見面，我可
    能會要求你做一些事情後才可能幫你」、「色色的事」、「
    總不能什麼都不行吧」之訊息，在第二次與Ｓ女碰面之前，
    又向其傳送「你老實說，你要跟我借5 千，是不是要給我的
    」、「你若願意跟我出去2 次，我不會跟你做愛，但會用手
    ，Ａ女欠我的錢我就不會再討，你考慮看看」、「你也是要
    幫Ａ女對吧，我雖然不會上網公布他的照片，但他學校我有
    認識很多學生跟老師，想要她不雅照片跟影片的人很多」、
    「我要的很簡單，就是要爽一下而已，... 放照片到臉書會
    被檢舉，但很多人會有興趣的，還有，我忘了跟你說，我車
    上是有裝內部的行車紀錄，所以，剛剛的畫面也有錄下來了
    ... 11點半前回覆我」、「... 我只是要你幫我打手槍，又
    沒有要做愛... 我已經盡量配合你了，你已經引起我的慾望
    ，你若不幫我消火，那我就自己去花錢找女人」之訊息，暨
    上訴人於警詢時坦承有以散布Ａ女裸照之類似話語威脅Ｓ女
    與其發生性行為等不利於己之陳述，經綜合判斷，認定上訴
    人確有如其事實欄一所載對Ａ女為強制性交，及如其事實欄
    四之㈠所載引誘Ｓ女為有對價之猥褻行為，以及其事實欄四
    之㈡所載基於引誘、脅迫Ｓ女為有對價猥褻行為之犯意，向
    Ｓ女傳送引誘及脅迫其為有對價猥褻行為等訊息之行為，而
    已著手於該引誘、脅迫使少年為有對價猥褻行為犯罪構成要
    件之引誘及脅迫行為無訛。另參酌Ｓ女接獲上開訊息後雖有
    前往約定地點與上訴人碰面，但上訴人尚未對Ｓ女為猥褻行
    為時，即遭事先經Ｓ女告知上情而抵達該處埋伏等候之Ｓ女
    友人羅裕翔毆打等情，因認Ｓ女並無與上訴人為該有對價猥
    褻行為之決意，而認為上訴人雖已著手於上開引誘及脅迫犯
    罪構成要件之行為，然因Ｓ女並無與其為該有對價猥褻行為
    之決意及遭Ｓ女友人出面毆打而未能得逞，據以認定上訴人
    有如其事實欄四之㈡所載引誘、脅迫Ｓ女為有對價猥褻行為
    而未遂之犯行，已詳述其所憑證據及認定之理由。對於上訴
    人辯稱其散布Ａ女裸照之目的僅係要求Ａ女出面解決積欠債
    務問題，Ａ女係為解決債務而同意與其發生性交行為，以及
    其並未對Ｓ女為猥褻行為，而其再次向Ｓ女傳送訊息，目的
    僅係想藉由Ｓ女找到Ａ女出面處理債務問題，主觀上並無對
    Ｓ女為猥褻行為之犯意云云，何以均不足以採信，已敘明①
    Ａ女於上開案發當天（即108年3月15日）並無意與上訴人碰
    面，此由上訴人尚須以散布Ａ女裸照方式，始得脅迫Ａ女與
    其見面並隨同前往旅館之情形即可得知。而衡諸常情，Ａ女
    既已無意與上訴人碰面，則在被迫外出同往旅館後，豈有同
    意與上訴人在該旅館房間發生性交行為之理？且倘若案發當
    天Ａ女係同意與上訴人在該旅館房間為前揭性交行為，並同
    意與上訴人為性交行為而免除其積欠上訴人之債務，何以上
    訴人於翌日（即108年3月16日）仍向Ａ女傳送若不與其以視
    訊方式通訊，而由Ａ女展現與性相關之影像供其觀賞者，將
    再次傳送Ａ女裸照之訊息？復於同年5月間起至8月間止又陸
    續向Ａ女傳送催討欠債之訊息？因認上訴人辯稱係Ａ女同意
    與其發生性交行為一節，與實情不符而不足以採信，並據以
    認定Ａ女係遭上訴人以散布裸照為由加以脅迫而與上訴人發
    生性交行為。②參酌上訴人於108年4月28日第一次與Ｓ女見
    面之前向其所傳送「我借錢給Ａ女還有一些福利，等一下見
    面，我可能會要求你做一些事情後才可能幫你」、「色色的
    事」、「總不能什麼都不行吧」等訊息，及同日第二次見面
    前所傳送「我要的很簡單，就是要爽一下而已，... 我忘了
    跟你說，我車上是有裝內部的行車紀錄，所以『剛剛的畫面
    也有錄下來』了... 」、「... 我只是要你幫我打手槍，又
    沒有要做愛... 」、「我已經盡量配合你了，你已經引起我
    的慾望，你若不幫我消火，那我就自己去花錢找女人」等訊
    息，顯見上訴人係以借錢為由而第一次引誘Ｓ女與其見面時
    ，已對Ｓ女為足以引發其性慾之猥褻行為，僅因Ｓ女未能配
    合以滿足其要求，否則其在第二次與Ｓ女見面前，為何向Ｓ
    女傳送「我車上是有裝內部的行車紀錄... 剛剛的畫面也有
    錄下來... 」訊息，以脅迫Ｓ女再次配合以滿足其所期待之
    猥褻行為？可見上訴人否認第一次見面時有對Ｓ女為猥褻行
    為云云，亦不足以採信，因認上訴人第一次與Ｓ女見面時確
    實有對Ｓ女為猥褻行為無訛。③倘若上訴人第二次與Ｓ女碰
    面之目的係希望能藉此與Ａ女碰面，何以所傳送之訊息內容
    ，對此未置一詞，反而向Ｓ女傳送同意借款予Ｓ女，並以散
    布Ａ女裸照及其持有Ｓ女在車內猥褻行為之行車紀錄器錄影
    畫面，而要求Ｓ女為其「打手槍」之訊息？因認上訴人此部
    分所辯亦不足以採信，均已依卷內證據資料逐一詳加指駁及
    說明。核其所為之論斷，俱有卷內資料可資覆按，尚無違反
    經驗及論理法則之情形，且屬原審採證認事職權之適法行使
    ，自不得任意指為違法。上訴人上訴意旨①、②所云，無非
    置原判決上開明確之論斷說明於不顧，徒憑己見，對於原審
    所不採信之同一辯解，再事爭辯，或泛謂僅向Ｓ女傳送引誘
    及脅迫為有對價猥褻行為之訊息，並未對Ｓ女實行猥褻行為
    ，而尚未著手於該引誘、脅迫使少年為有對價猥褻行為之犯
    罪構成要件，或泛稱其此部分所為係出於己意之中止未遂云
    云，而據以指摘原判決不當，依上述說明，均非合法之第三
    審上訴理由。
㈡、刑罰之裁量，屬事實審法院在法定刑範圍內得以自由裁量之
    權限，倘其所量之刑並未逾越法定刑範圍，亦無明顯違反公
    平、比例及罪刑相當原則或有裁量權濫用之情形者，即與法
    律授予裁量權行使之目的契合，自不得任意指為違法。又修
    復式司法旨在藉由有建設性之參與及對話，在尊重、理解及
    溝通之氛圍下，尋求彌補被害人之損害、痛苦及不安，以真
    正滿足被害人之需要，並修復因衝突而破裂之社會關係。原
    判決對於其就上訴人所為如第一審判決事實欄二及三所載引
    誘使Ｂ女及Ｃ女製造猥褻行為電子訊號共2 罪之量刑，已於
    理內說明第一審法院以上訴人之責任為基礎，依刑法第57條
    所列各款之事項，審酌上訴人於偵、審期間均坦承此 2部分
    犯行不諱之犯罪後態度，以及尚未與Ｂ女及Ｃ女達成民事和
    解而賠償其對被害人Ｂ女與Ｃ女所受損害，並兼衡其智識程
    度、家庭生活及經濟狀況等一切情狀，且敘明參與者之自願
    性要求，乃修復性司法下之極重要因素，上訴人雖請求將其
    此部分犯行轉介適當機構或團體進行修復，惟考量上訴人係
    在權力不對等情況下，要求案發當時年僅16、17歲之被害人
    Ｂ女及Ｃ女拍攝及傳送其等裸露全身照片供上訴人觀賞而對
    Ｂ女與Ｃ女2 人為性剝削之情形，以及Ｂ女與Ｃ女經法院合
    法傳喚均未到庭陳述意見，且未見其 2人有同意與上訴人進
    行對話而參與修復式司法之意願，檢察官亦主張不應強迫本
    件被性剝削之被害人等與上訴人進行修復，尚難認有將本案
    強行移付民事賠償調解或進行轉介修復之必要等情節，因認
    第一審法院就上訴人所犯修正前兒童及少年性剝削防制條例
    第36條第2項引誘使少年製造猥褻行為之電子訊號共2罪（該
    罪名之法定刑為1年以上7年以下有期徒刑，得併科新臺幣 1
    百萬元以下罰金），分別科處有期徒刑1年2月及1年4月，既
    未逾越法定刑度範圍，亦無明顯違反公平、比例及罪刑相當
    原則或有裁量權濫用之情形，且屬低度量刑而予以維持，已
    詳敘其審酌情形及裁量之理由，經核其此部分所為之論斷，
    尚無違法不當，或有濫用裁量權之情形，自不得任意指為違
    法。上訴人上訴意旨泛言指摘原審未將此2 部分轉介進行修
    復式司法程序，仍維持第一審就此2 部分所科處之重刑為不
    當，依上述說明，同非適法之第三審上訴理由。至上訴人其
    餘上訴意旨所云各節，均非依據卷內訴訟資料具體指摘原判
    決不適用何種法則或如何適用不當，徒就原審採證認事及量
    刑職權之適法行使，暨原判決已明確論斷說明之事項，漫為
    爭執，並就其有無對Ａ女為強制性交及引誘、脅迫使Ｓ女為
    有對價猥褻行為既遂與未遂犯行之單純事實，暨其他不影響
    判決結果之枝節性問題，再事爭執，顯與法律規定得為第三
    審上訴理由之違法情形不相適合；揆之首揭說明，其上訴均
    為違背法律上之程式，應併予駁回。又上訴人對於事實欄一
    所載對Ａ女強制性交重罪部分之上訴，既屬不合法律上之程
    式而應從程序上駁回，則與該罪具有想像競合犯關係之輕罪
    即以脅迫使Ａ女行無義務之事之罪部分，本屬刑事訴訟法第
    376條第1項第 1款所列不得上訴於第三審法院之案件（第一
    、二審均為有罪之論斷），自無從適用審判不可分原則一併
    加以審理，此部分之上訴亦非合法，亦應併予駁回。
據上論結，應依刑事訴訟法第395 條前段，判決如主文。
中    華    民    國   111    年    3     月    17    日
                  刑事第一庭審判長法  官  郭  毓  洲  
                                  法  官  林  英  志  
                                  法  官  周  盈  文  
                                  法  官  蔡  憲  德  
                                  法  官  林  靜  芬  
本件正本證明與原本無異
                                  書記官
中    華    民    國   111    年    3     月    18    日